臺灣高等法院臺中分院刑事判決
111年度上訴字第1823號

上  訴  人  臺灣苗栗地方檢察署檢察官
上  訴  人  
即  被  告  吳佳朋


被      告  劉子兌




選任辯護人  張志隆律師（法扶律師）
被      告  范躍馨



選任辯護人  邢建緯律師
被      告  戴宏宇


                   (另案在法務部矯正署臺中監獄執行中)
            陳韋智


                   (另案在法務部矯正署臺東監獄泰源分監  
                    執行中，現寄押於法務部矯正署臺中監  
                    獄)
上列上訴人因被告加重詐欺等案件，不服臺灣苗栗地方法院109
年度訴字第561號、110年度訴字第323號中華民國111年4月26日
第一審判決（起訴案號：臺灣苗栗地方檢察署108年度偵字第504
0號、108年度少連偵字第92號、109年度偵緝字第128號、第129
號；追加起訴案號：110年度偵字第2936號)，提起上訴，本院判
決如下：
    主  文
原判決關於癸○○如其附表二編號31免訴部分撤銷，發回臺灣苗栗
地方法院。
其他上訴駁回。
    事實及理由
壹、本院審理範圍：
　　原審判決後，上訴人即被告(下稱被告)甲○○就其幫助詐欺取
    財罪部分提起上訴，檢察官就原判決關於⑴被告劉子兑被訴
    加重詐欺原判決附表二編號1至31所示之人無罪部分；⑵被告
    戊○○被訴起訴書犯罪事實一即加重詐欺原判決附表二編號1
    至31所示之人無罪部分；⑶被告癸○○被訴加重詐欺原判決附
    表二編號1至29所示之人無罪部分；⑷被告庚○○無罪部分(起
    訴書犯罪事實一即加重詐欺原判決附表二編號1至31所示之
    人、起訴書犯罪事實二即加重詐欺告訴人楊孜育、王冠鈞、
    林芳彥及附表三「被害人」欄所示之丙○○、辛○○、己○○、丁○○部分)；⑸被告癸○○被訴加重詐欺原判決附表二編號30、31
    所示之人免訴部分，均提起上訴，此有被告甲○○上訴理由狀
    、臺灣苗栗地方檢察署檢察官上訴書在卷可稽（見本院卷一
    第19至26頁、第11至15頁），並經被告甲○○、檢察官於本院
    準備程序及審理時陳明在卷(見本院卷一第227至228、414頁
    )，是本院就本案審理範圍僅限於原判決前開經被告甲○○、
    檢察官上訴部分。至原判決關於被告劉子兑、戊○○有罪部分
    ；原判決關於被告劉子兑被訴加重詐欺原判決附表三「被害
    人」欄所示之丙○○、辛○○、己○○、丁○○無罪部分；被告甲○○
    無罪部分，未據被告劉子兑、戊○○及檢察官提起上訴，故原
    判決此部分業已確定，而非本院審理範圍，合先敘明。
貳、經本院審理結果，認除原判決關於被告癸○○如其附表二編號
    31免訴部分應予撤銷發回（詳後述）外，原審以被告甲○○就
    原判決犯罪事實欄一所為係犯刑法第30條第1項、第339條第
    1項之幫助詐欺取財罪，判處有期徒刑4月，及諭知易科罰金
    之折算標準，認事用法及量刑均無不當，應予維持；另原審
    前開對被告劉子兑、戊○○、癸○○、庚○○諭知無罪部分及對被
    告癸○○如原判決附表二編號30諭知免訴部分，亦核無不當，
    均應予維持，並引用第一審判決書關於上開維持部分記載之
    事實、證據及理由（如附件）。
參、上訴理由之論斷：
一、各上訴人上訴意旨：
  ㈠被告甲○○上訴意旨略以：被告甲○○在原審時雖然向法院表示
    承認幫助詐欺罪，然此係因為當時其辯護律師一直建議其認
    罪，其主觀上不知自己的行為有幫助詐欺之情形，其乃是受
    他人所託，才用自己的手機代為查詢原判決附表一編號3、4
    、5所示之包裹寄送進度，並將查詢結果告知他人，而其所
    代為查詢之包裹寄送情形，如同一般消費者網路購物後可以
    直接上網查詢貨物是否已經送到指定之便利商店，或因為人
    在國外或有事不方便，乃委請朋友或親人代為查詢之情形，
    完全沒有任何違背生活常理，此與一般交付存摺、提款卡給
    他人使用，或幫他人領取款項之情形完全不同，因此被告完
    全不知道該貨物與詐騙有何關係，原審不應僅因其自白就認
    定其涉犯幫助詐欺罪，請判決其無罪；且其所為僅係代為查
    詢貨物是否送到便利商店而已，行為可責性相當低，違反義
    務之程度也甚低，原審居然判處有期徒刑4月，其甚難接受
    ，如仍認為其構成犯罪，亦請從輕量刑等語。
  ㈡檢察官上訴意旨略以：　　
　⒈被告劉子兑、戊○○、癸○○上開被訴加重詐欺無罪部分：
　　被告戊○○於偵審中均自承係受同案被告張書偉指示而為起訴
    書犯罪事實一之無摺存款，惟其與同案被告張書偉就此無摺
    存款之原因各執一詞，所述顯為臨訟爭辯之詞，應無可採 
    ；被告癸○○於審理中陳稱是在微信群組「弓箭手村」、「拴
    螺絲團隊」内擔任車手，而群組内暱稱為「藍波」之人指示
    其為無摺存款，其不知道匯款之目的等語，觀被告癸○○明知
    該微信群組為詐騙集團所創且用於指示車手們取款、匯款之
    用，則衡諸常情，其應知悉其於該微信群組内接獲之無摺存
    款指令亦與詐騙集團業務相關；另被告劉子兑於原審審理中
    陳稱：被告庚○○免費提供其住宿、對其有恩，其當時幫被告
    庚○○匯2筆款項，一筆是給被告庚○○的妹妹，一筆不知道匯
    款給誰，帳號是其用手機拍下來的等語，又於偵查中陳稱：
    其從107年8-9月開始從是詐騙集團工作，知道被告庚○○也是
    從事詐騙等語，是被告劉子兑既與被告庚○○同住且知悉被告
    庚○○從事詐欺，應知悉替被告庚○○處理之匯款與詐騙集團業
    務相關；且經核對「瀚邦廣告社 」國泰世華銀行帳號00000
    0000000號帳戶（戶名：葛暢）交易明細，於108年3月11日
    僅有存入一筆新臺幣（下同）28,000元，其餘皆為支出，核
    與瀚邦廣告社收費資料所登載之資訊不符，是可推知瀚邦廣
    告社收費資料之付款日並非皆按顧客實際付款日登載，則原
    審認被告劉子兑、戊○○之無摺存款日期與瀚邦廣告社收費資
    料登載資料不符，而無法認定其2人之匯款係支付刊登如起
    訴書犯罪事實欄一所載假借貸廣告之費用乙情，尚嫌速斷；
    又依瀚邦廣告社對話紀錄截圖，本案刊登假借貸廣告之時間
    在2月25日至6月6日之期間内，被告劉子兑、戊○○、癸○○之
    無摺存款時間亦在上揭期間，原審判決附表一之人頭帳戶提
    供者亦係於此期間内提供人頭帳戶供詐騙集團使用，且有原
    審判決附表二所示之被害人匯入詐欺贓款於該等人頭帳戶内
    ，是被告劉子兑、戊○○就原判決附表二編號1至31部分、被
    告癸○○就原判決附表二編號1至29部分之加重詐欺犯行應堪
    認定。
  ⒉被告庚○○無罪部分：　
　①指示被告甲○○查詢人頭帳戶包裹寄送進度部分：
　　被告甲○○於警詢、偵查及原審準備程序時均一致供稱係 由
    被告庚○○以通訊軟體FaceTime傳送代碼指示其查詢該等人頭
    帳戶之包裹寄送進度；又被告甲○○於原審審理中以證人身分
    具結證述之際，先對檢察官之詰問回覆以「是庚○○叫我查的
    」等語，惟至辯護人詰問之際，忽然改口為「那時候是『秦
    定達』打電話給我，跟我說是他叫我幫他查詢的」等語，被
    告甲○○於警詢、偵查之陳述距事發當時較近、較可採信，參
    以被告甲○○於原審準備程序、證人詰問程序之初均同樣證稱
    係由被告庚○○指示，更足徵被告甲○○改稱係「秦定達」以通
    訊軟體FaceTime請其查詢該等人頭帳戶之包裹寄送進度等語
    ，為臨訟辯爭之詞，並不可採。
  ②指示被告劉子兑、癸○○無摺存款部分及起訴書犯罪事實 二部
    分： 
　　依被告癸○○於原審審理中之陳述及另案被告劉松峯於偵訊之
    陳述，顯示被告癸○○、另案被告劉松峯應同為暱稱「藍波」
    等人組成之詐騙集團成員，且另案被告劉松峯於109年5月25
    日偵訊時證稱：其是108年4、5月間加入「絕地求生」所屬
    之詐欺集團，是被告庚○○在苗栗市高架橋那邊介紹其加入的
    ，工作内容是收包裹等語；且先於108年5月16日偵訊時供稱
    ：其在網路上看到日領的工作，對方約伊出來，說工作内容
    是領包裹，對方的臉書名稱是「陳健國」，其都叫對方「國
    哥」等語，後於108年6月13日偵訊時供稱：其看到網路有小
    雞打工APP，其撥打APP上的手機，約於108年5月7日、8日晚
    上和對方約在苗栗商工附近鐵路高架橋下碰面，當時與其在
    高架橋下碰面的男子就是被告庚○○，被告庚○○就讀國中時大
    其兩屆，該次跟被告庚○○碰面，被告庚○○就給其1支工作機
    並要其負責領存薄，其之前說的「國哥」、「陳健國」就是
    被告庚○○等語，則被告庚○○與另案被告劉松峯、被告癸○○為
    同一詐騙集團之成員乙情應堪認定，難謂被告庚○○無指示被
    告癸○○無摺存款之行為。而被告劉子兑於偵查及審理時均稱
    係由劉松峯邀請其加入詐 欺集團及指示其收取帳戶資料，
    是亦可推知被告劉子兑與另案被告劉松峯、被告庚○○為同一
    詐騙集團成員，則被告庚○○與被告劉子兑既為同一詐欺集團
    成員，且被告劉子兑供稱係由被告庚○○交付SIM卡供使用，
    被告劉子兑亦自承替被告庚○○無摺存款，被告庚○○應有指示
    被告劉子兑為本案無摺存款及交付詐欺用工作機予被告劉子
    兑之情事。
　⒊原審對被告癸○○被訴如原判決附表二編號30、31部分諭知免
    訴部分：
　　被告癸○○固前因擔任車手提領告訴人乙○○等19人遭詐 欺款
    項之詐欺取財等案件，經臺灣嘉義地方檢察署以108年度偵
    字第5558號、第4254號案件提起公訴，並經臺灣嘉義地方法
    院以108年度金訴字第124號判決應執行有期徒刑1年10月，
    後於109年1月20日確定。然原判決附表二編號30之告訴人乙○○、編號31之告訴人壬○○，既屬不同之個人財產法益，被告
    癸○○自應分別擔負對該一被害人行使詐欺犯行的罪責而予數
    罪併罰，則被告癸○○對附表一編號31所示之告訴人壬○○詐欺
    取財犯行，非屬前開確定判決既判力效力所及範圍。原審認
    被告癸○○係以一次提領行為，致告訴人乙○○與告訴人壬○○受
    有損害，核屬一行為觸犯數罪名之想像競合犯，而為法律上
    一罪之同一案件，且被告癸○○被訴共同詐欺壬○○1萬3,123元
    部分之犯行，與其業經前案判決確定（即被訴共同詐欺乙○○
    之部分）之洗錢犯行有想像競合犯之裁判上一罪關係，當然
    為前案判決既判力效力所及乙節，其認事用法應有違誤。
 二、本院查：　　
    ㈠上訴駁回部分：
　　⒈被告甲○○有罪部分：
　　①被告甲○○有如原審判決犯罪事實欄一所載之幫助詐欺取財
      犯行，業據其於原審審理時坦承不諱，其在原審之自白核
      與卷內之其他證據相符，堪以採信，此經原審於原判決理
      由欄貳、一論述甚詳，並無任何憑空推論之情事，亦與經
      驗法則、論理法則無違。
　　②再按刑法上之故意，分直接故意（確定故意）與間接故意(
      不確定故意），「行為人對於構成犯罪之事實，明知並有
      意使其發生者」為直接故意，「行為人對於構成犯罪之事
      實，預其發生而其發生並不違背其本意者」為間接故意。
      又衡諸現今社會生活經驗，一般人若有領取包裹之需求，
      均得輕易利用便利商店或諸如郵局、提供貨運、快遞服務
      之物流業等管道，且可隨時自行查詢包裹運送狀況、所在
      位置，此情亦為被告於上訴理由狀中所自承，茍非所欲領
      取之包裹內含物品涉及不法，或有意隱瞞身分及相關識別
      資料以規避稽查，依常情實可指定寄件者寄送到府，或寄
      送至方便領取之門市，待包裹抵達接獲到貨通知後，再擇
      定適當時間到店領取即可，更無迂迴委請他人於密集時間
      多次代為查詢之理，觀之當前社會上各種詐欺犯罪極為猖
      獗，多係蒐集人頭帳戶以供被害人匯款之用，詐欺集團並
      利用「取簿手」領取內含人頭帳戶資料之包裹，業經報章
      媒體多所披露，並屢經政府及新聞為反詐騙之宣導，應已
      形成大眾共所周知之生活經驗，被告甲○○為具有正常智識
      經驗之成年人，自難諉為不知，遑論其前即因於107年間
      參與詐欺集團之加重詐欺取財犯行，經原審法院以107年
      度訴字第434號判處罪刑確定，有其臺灣高等法院被告前
      案紀錄表在卷可查（見本院卷一第107至108頁），堪認對
      於此類犯罪手法應不陌生，是其應可預見所代為查詢寄送
      進度之包裹內物品可能為供作詐欺犯罪之人頭帳戶提款卡
      等資料，仍猶為之，足認其係於縱使發生上開結果亦不違
      背其本意之容認狀況下為本案犯行，其主觀上應具有幫助
      詐欺取財之不確定故意，應可認定。
　　③又按刑罰之量定，屬法院自由裁量之職權行使，應審酌刑
      法第57條所列各款事由及一切情狀，為酌量輕重之標準，
      並非漫無限制；量刑輕重係屬事實審法院得依職權自由裁
      量之事項，苟已斟酌刑法第57條各款所列情狀而未逾越法
      定刑度，不得遽指為違法；且在同一犯罪事實與情節，如
      別無其他加重或減輕之原因，下級審量定之刑，亦無過重
      或失輕之不當情形，則上級審法院對下級審法院之職權行
      使，原則上應予尊重（最高法院72年度台上字第6696號、
      75年度台上字第7033號、85年度台上字第2446號判決意旨
      參照）。查原判決經依刑法第30條第2項規定減輕其刑後
      ，已充分斟酌被告甲○○之犯後態度、犯罪所生損害及其個
      人狀況(見原判決理由欄參、㈤)，依刑法第57條各款事項
      ，在法定刑內量處有期徒刑4月，並諭知以1,000元折算1
      日之易科罰金折算標準，顯係本於被告甲○○之責任為基礎
      ，並已具體斟酌刑法第57條所列情形而為量定，並未偏執
      一端，而有失之過重之情事，亦與罪刑相當原則、比例原
      則、公平原則無違，依上開說明，自不得指為違法。況被
      告甲○○於原審自白犯罪，上訴本院後改口否認犯罪，並辯
      解如上，難認有何可判處較輕於原審量刑之情狀，是被告
      甲○○上訴請求從輕量刑，洵非有據。
　　④綜上所述，被告上訴執前詞否認犯罪，並指原審量刑過重
      ，均無可採，其在本院審理中復未提出其他有利之證據及
      辯解以供調查，被告上訴無理由，應予駁回。
    ⒉原審前開對被告劉子兑、戊○○、癸○○、庚○○諭知無罪部分
      ：
    ①按刑事訴訟法第161條第1項規定：檢察官就被告犯罪事實
      ，應負舉證責任，並指出證明之方法。對於其所訴之被告
      犯罪事實，應負提出證據及說服之實質舉證責任，倘所提
      出之證據，不足為被告有罪之積極證明，或其闡明之證明
      方法，無從說服法官以形成被告有罪之心證，基於無罪推
      定之原則，自應為被告無罪判決之諭知。而證據之取捨與
      證據之證明力如何，均屬事實審法院得自由裁量、判斷之
      職權，茍其此項裁量、判斷，並不悖乎通常一般人日常生
      活經驗之定則或論理法則，又於判決內論敘其何以作此判
      斷之心證理由者，即不得任意指摘其為違法。原審依調查
      證據之結果，斟酌全辯論意旨，認被告劉子兑、戊○○、庚○○被訴如原判決附表二編號1至31加重詐欺部分、被告癸○○被訴如原判決附表二編號1至29加重詐欺部分，及被告庚○○被訴如起訴書犯罪事實欄一即原判決附表二編號1至31
      加重詐欺部分、如起訴書犯罪事實欄二所載加入詐欺集團
      詐欺告訴人楊○○、王○○、林○○暨原判決附表三「被害人」
      欄所示之丙○○、辛○○、己○○、丁○○所涉之參與犯罪組織及
      加重詐欺部分，犯罪不能證明，乃依法為此部分無罪之諭
      知，並已於判決理由對檢察官所舉各項證據，逐一剖析，
      參互審酌，敘明其綜合判斷、取捨證據及得心證之理由（
      參見附件第12至22頁即原判決理由欄關於丙、無罪部分肆
      、一及肆、三所載），觀諸原判決之採證方法及證據之取
      捨均無瑕疵可指，所為論斷從形式上觀察，亦難認有違背
      經驗法則、論理法則或其他違背法令之情形。
　  ②檢察官上訴主張被告劉子兑、戊○○、癸○○涉有如起訴書犯
      罪事實欄一所載加重詐欺犯行(其中被告癸○○不含原判決
      附表二編號30、31部分，下同)，乃再次援引被告戊○○、
      同案被告張書偉、被告癸○○、被告劉子兑之供述予以質疑
      ，惟原判決已說明檢察官並未具體舉證證明被告劉子兑、
      戊○○、癸○○於公訴意旨所指時、地匯入「瀚邦廣告社」帳
      戶之款項，究係用以支付何筆假借貸廣告之刊登費用，則
      被告劉子兑、戊○○、癸○○無摺存款之行為，是否確與如原
      判決附表二所示被害人遭詐欺有關連性，顯屬有疑；且依
      舉證分配之法則，對於被告之成罪事項，應由檢察官負舉
      證義務，檢察官無法舉證使法院產生無合理懷疑之確信心
      證，縱被告所辯未足採信，亦不得因此反面推論被告之罪
      行成立。本案依檢察官提出之證據及其指出之證明方法，
      僅能證明被告劉子兑、戊○○、癸○○於公訴意旨所指時、地
      以無摺存款方式匯款至「瀚邦廣告社」帳戶之情事，縱檢
      察官上訴指稱依該廣告社負責人胡仁賢之回覆，可推知付
      款日並非按顧客實際付款日登載等情，仍須有積極證據足
      認被告劉子兑、戊○○、癸○○匯入款項確係用以支付刊登如
      起訴書犯罪事實欄一所載假借貸廣告，而與誘使原判決附
      表一所示人頭帳戶提供者寄送帳戶存摺及金融卡等資料有
      關，檢察官就此部分顯未盡實質舉證責任，自無從依現存
      卷證，遽認被告劉子兑、戊○○、癸○○涉犯如起訴書犯罪事
      實欄一所載加重詐欺犯行，檢察官上訴以推測之詞，逕謂
      被告劉子兑、戊○○、癸○○之無摺存款時間係假廣告刊登期
      間，原判決附表一之人頭帳戶提供者亦係於此期間内提供
      人頭帳戶供詐騙集團使用，而認被告劉子兑、戊○○、癸○○
      涉有起訴書犯罪事實欄一所載加重詐欺犯行，並無憑據。
　  ③又檢察官固執前詞上訴主張被告庚○○涉有起訴書犯罪事實
      一所載指示劉子兑、癸○○無摺存款、指示被告甲○○查詢人
      頭帳戶包裹寄送進度而詐欺原判決附表二編號1至31所示
      之人之加重詐欺犯行，及起訴書犯罪事實欄二所示加入詐
      欺集團而詐欺告訴人楊○○、王○○、林○○及原判決附表三「
      被害人」欄所示丙○○、辛○○、己○○、丁○○之參與犯罪組織
      、加重詐欺犯行。惟原判決已敘明依卷附事證，尚無從認
      定被告劉子兑無摺存款之款項係用以支付刊登如起訴書犯
      罪事實欄一所載假借貸廣告之費用，是縱使被告劉子兑上
      開無摺存款確係依被告庚○○指示所為，亦無從因此令被告
      庚○○就原判決附表二各編號犯行負共同正犯之責，另證人
      即被告癸○○於偵查及原審審理時明確證稱：其係依上手即
      微信帳號「藍波」、「50嵐」之指示為無摺存款，匯的錢
      是伊另案當車手提領的贓款，其不認識被告庚○○等語，此
      外，檢察官並未舉證證明微信帳號「藍波」、「50嵐」之
      使用者即為被告庚○○，是本件依公訴人所提出之證據，尚
      難認定確係被告庚○○指示被告癸○○為上開無摺存款；復敘
      明被告甲○○就其受託查詢包裹寄送進度時，以通訊軟體對
      話之對象究否為被告庚○○之主要事實，所述已有前後不一
      之瑕疵，且卷內亦無其他證據足以補強、佐證共同被告甲○○所述內容之真實性，認依檢察官所提出之證據，尚不足
      以證明被告庚○○確有指示被告甲○○查詢人頭帳戶包裹寄送
      進度；又敘明被告庚○○於偵訊時否認有加入詐欺集團，亦
      否認有從事任何詐騙行為，卷內復無其他證據足認被告庚○○有加入詐欺集團，而被告劉子兑於偵查及原審審理時均
      稱係由共犯劉松峯邀請其加入詐欺集團及指示其收取帳戶
      資料，而非被告庚○○邀請其加入或指示其收取帳戶資料，
      另共犯劉松峯之供述前後所述非無出入，且除共犯劉松峯
      上開陳述外，卷內並無其他證據足以補強其所述之真實性
      ，而為被告庚○○無罪之認定，經核並無違誤；至檢察官上
      訴主張被告庚○○涉有前開被訴犯行，無非以相關共犯即被
      告劉子兑、癸○○、另案被告劉松峯之供述相互印證，資為
      認定不利於被告庚○○事實認定之主要依憑，惟按被告或共
      犯之自白，不得作為有罪判決之唯一證據，仍應調查其他
      必要之證據，以察其是否與事實相符，刑事訴訟法第156
      條第2項定有明文。而用以擔保共犯不利陳述之補強證據
      ，指除該共同正犯不利於其他正犯之陳述外，另有其他足
      以證明所述其他被告共同犯罪之事實確具有相當程度真實
      性之證據而言（最高法院107年度台上字第3786號判決意
      旨參照）；且兩名以上共犯之自白，倘為任意共犯、聚合
      犯，或對向犯之一方共同正犯之自白，不問是否屬於同一
      程序，縱所自白內容一致，因仍屬自白之範疇，究非自白
      以外之其他必要證據。故此所謂其他必要證據，自應求諸
      於該等共犯自白以外，實際存在之有關被告與犯罪者間相
      關聯之一切證據；殊不能逕以共犯之自白相互間作為證明
      其中一共犯所自白犯罪事實之補強證據。末按共同正犯之
      意思聯絡，不以數人間事前有所謀議而直接發生者為限，
      僅於行為當時有共同犯意之聯絡，或於行為當時，基於相
      互之認識，不論明示通謀或相互間默示合致，以共同犯罪
      之意思參與，均屬之；惟共同正犯間有無自己共同犯罪之
      意思聯絡，及有無參與分擔實行犯罪構成要件之行為，均
      應依嚴格之證據予以證明（最高法院110年度台上字第510
      5號判決意旨參照）。檢察官上訴主張被告庚○○涉有此部
      分犯行，除所指上開相關共犯之供述外，卷內並無其他證
      據足以補強相關共犯所述之真實性，甚且檢察官亦未舉證
      證明被告庚○○就公訴意旨所指各該被害人遭詐騙之犯罪事
      實有何犯意聯絡及行為分擔而應負共同正犯之責，自無從
      遽認被告庚○○有上開被訴犯行。
　　④基上所述，原判決已依據卷內資料，詳予說明其證據取捨
      及判斷之理由，並無違背經驗、論理法則情形。檢察官上
      訴意旨係對於原判決已說明之事項，持憑己見為不同之評
      價，並未提出積極確切之證據可資據為不利被告劉子兑、
      戊○○、癸○○、庚○○之認定，其此部分上訴為無理由，應予
      駁回。
　 ⒊原審對被告癸○○被訴如原判決附表二編號30部分諭知免訴部
     分：　
　 ①按刑事訴訟法第302條第1款規定，案件曾經判決確定者，應
     為免訴之判決，係以同一案件，已經法院為實體上之確定
     判決，該被告應否受刑事制裁，既因前次判決而確定，不
     能更為其他有罪或無罪之實體上裁判。
 　②經查，被告癸○○被訴如原判決附表二編號30部分，與業經臺
     灣嘉義地方法院以108年度金訴字第124號判決（下稱前案)
     判處罪刑確定之附表一編號1部分，係對同一被害人即乙○○
     所為之加重詐欺犯行，此有上開判決(見原審卷二第229至2
     45頁)及被告癸○○之臺灣高等法院被告前案紀錄表(見本院
     卷一第141頁)在卷可按，依前揭說明，上開前案確定判決
     之既判力效力，自應及於事實上一罪之本案被告癸○○被訴
     如原判決附表二編號30部分，此部分自應依刑事訴訟法第3
     02條第1款規定，為免訴之諭知。
　 ③從而，原審審理後依前開規定而就此部分為免訴之判決，核
     無違誤。檢察官上訴意旨執以指摘原判決此部分不當，並
     無理由，應予駁回。
   ㈡撤銷發回部分(即原審就被告癸○○被訴如原判決附表二編號3
     1部分諭知免訴部分)：
   ⒈按第二審法院認為上訴有理由，或上訴雖無理由，而原判不
     當或違法者，應將原審判決經上訴之部份撤銷，就該案件
     自為判決。但因原審判決諭知管轄錯誤、免訴、不受理係
     不當而撤銷之者，得以判決將該案件發回原審法院，刑事
     訴訟法第369條第1項定有明文。又按刑法處罰之加重詐欺
     取財罪係侵害個人財產法益之犯罪，其罪數計算，依一般
     社會通念，應以被害人數、被害次數之多寡，決定其犯罪
     之罪數。又共同實行犯罪行為之人，在合同意思範圍以內
     ，各自分擔犯罪行為之一部，相互利用他人之行為，以達
     其犯罪之目的者，即應對於全部所發生之結果，共同負責
     。行為人所屬之詐欺集團成員，分別為數次之詐欺行為，
     侵害不同被害人之財產法益，犯意各別，行為互殊，即使
     行為人於其分工而提領款項或有包括多數人遭詐騙之款項
     ，仍應以被害人之人數論其罪數，應予分論併罰（最高法
     院110年度台上字第4409號判決意旨參照）。
 　⒉查被告癸○○被訴如原判決附表二編號30、31部分，雖有一次
     提領不同被害人遭詐騙款項情形，然依前揭說明，此部分
     所犯加重詐欺取財罪數，仍應以被害人數計算，而應分論
     併罰，並無以一行為觸犯數罪名之想像競合犯關係存在。
     原審疏未詳為審究，逕以被告癸○○係以一次提領行為，致
     原判決附表二編號30所示之告訴人乙○○與原判決附表二編
     號31所示之告訴人壬○○受有損害，即認被告癸○○此部分所
     為係想像競合犯之裁判上一罪關係，並以其被訴如原判決
     附表二編號30部分已受上開前案確定判決之既判力效力所
     及，因而誤認其被訴如原判決附表二編號31部分亦當然為
     前案確定判決既判力效力所及，而為免訴之判決，容有未
     洽。
　 ⒊檢察官提起上訴，以上情指摘原判決此部分諭知免訴判決為
     不當，非無理由，為兼顧被告癸○○之審級利益，應由本院
     將原審關於被告癸○○被訴如原判決附表二編號31部分諭知
     免訴部分撤銷，發回原審法院另為適法之處理。
據上論斷，應依刑事訴訟法第369條第1項但書、第373條、第368
條，判決如主文。
本案經檢察官黃棋安提起公訴，檢察官林宜賢提起上訴，檢察官
子○○到庭執行職務。
中　　華　　民　　國　　111 　年　　11　　月　　29　　日
            刑事第六庭　  審判長法　官　吳  進  發
                                法　官　鍾  貴  堯
                                法　官　尚  安  雅
以上正本證明與原本無異。
本院維持原審無罪部分，被告劉子兑、戊○○、癸○○、庚○○不得上
訴；檢察官如認符合刑事妥速審判法第9條之規定，得上訴。
被告甲○○部分不得上訴。
其餘部分得上訴。
如不服本判決得上訴部分應於收受送達後二十日內向本院提出上
訴書狀，其未敘述上訴之理由者並得於提起上訴後二十日內向本
院補提理由書（均須按他造當事人之人數附繕本）「切勿逕送上
級法院」。因疫情而遲誤不變期間，得向法院聲請回復原狀。

                                書記官  林  巧  玲
  
中　　華　　民　　國　　111 　年　　11　　月　　29　　日

刑事妥速審判法第9條 
除前條情形外，第二審法院維持第一審所為無罪判決，提起上訴
之理由，以下列事項為限：
一、判決所適用之法令牴觸憲法。
二、判決違背司法院解釋。
三、判決違背判例。
刑事訴訟法第三百七十七條至第三百七十九條、第三百九十三條
第一款規定，於前項案件之審理，不適用之。